【裁判字號】    97,訴,5
【裁判日期】    970529
【裁判案由】    搶奪
【裁判全文】
臺灣屏東地方法院刑事判決                 97年度訴字第5號
公  訴  人  臺灣屏東地方法院檢察署檢察官
被      告  甲○○
上列被告因搶奪案件，經檢察官提起公訴（95年度偵字第3973號
），嗣因被告就被訴犯罪事實為有罪之陳述，並聽取當事人之意
見後，本院裁定改由受命法官獨任進行簡式審判程序並判決如下
：
    主  文
甲○○共同犯搶奪罪，累犯，處有期徒刑壹年，減為有期徒刑陸
月，如易科罰金，以佰元（即新臺幣玖佰元）折算壹日。
    事  實  及  理  由
一、依刑事訴訟法第310 條之2 之規定，簡式審判程序有罪判決
    書之製作，準用同法第454 條規定。依刑事訴訟法第454 條
    第2 項規定，如認定犯罪事實、證據及應適用之法條，與起
    訴書記載相同者，得引用之。
二、本件犯罪事實、證據及應適用之法條，除應更正或補充如下
    外，均引用檢察官起訴書之記載：
  (一)比較新舊法：
    說明：按「行為後法律有變更者，適用行為時之法律。但
      行為後之法律有利於行為人者，適用最有利於行為人之法
      律。」刑法第2 條第1 項定有明文。
      (1)何謂「法律有變更」：
        1.刑法第2 條第1 項規定所稱之「法律」，係指刑罰法
          律，即刑罰所依存的整體法律狀態，故此之法律，應
          指足以影響行為的可罰性與法律效果的法令而言，特
          別如刑罰權形成規範、成罪規範及科刑規範。
        2.又所謂法律變更，係指新舊刑罰法律之內容已有實質
          上變更，而發生有利或不利於行為人之情形（例如：
          刑罰之輕重不同，或犯罪構成要件之寬嚴有別等），
          始依修正後之刑法第2 條第1 項之規定，比較新舊法
          律適用；倘刑法條文雖經修正，但若僅屬單純之文字
          修飾﹙即修正法律用語如第15條、第30條﹚，或條次
          移列﹙修正前第26條未遂犯得減輕其刑之規定移列第
          25條第2 項），或將實務見解或法理明文化﹙第55條
          但書、第59條﹚，而不涉及刑罰之輕重、構成要件之
          變更，或其他有利、不利於行為人之情形者，即無庸
          依刑法第2 條第1 項之規定比較新舊法，而應依一般
          法律適用原則，適用「裁判時法」處斷（最高法院95
          年度台上字第7241號判決、最高法院95年11月7 日第
          21次刑事庭會議決議意旨參照）。
      (2)比較適用的原則：
        1.綜合比較整體適用：
          按刑法第2 條第1 項有關新舊法之比較，在比較時應
          就罪刑有關之共犯、未遂犯、想像競合犯、牽連犯、
          連續犯、結合犯，以及累犯加重、自首減輕暨其他法
          定加減原因（如身分加減）與加減例等一切情形，綜
          其全部罪刑之結果而為比較（參照最高法院95年5 月
          23日95年第8 次刑事庭會議紀錄一之四），並就比較
          的結果，為整體之適用，不能割裂而分別適用新舊法
          有利之條文（參酌最高法院27年上字第2615號判例、
          95年度台上字第3735號判決）。
        2.個別比較個別適用：
          依上開說明，可知須列入綜合比較、整體適用者，係
          與「罪刑有關」或「刑罰加重減輕有關」等事項，而
          有關易科罰金、易服勞役、定應執行刑及保安處分等
          事項，因與罪刑或刑罰加重減輕無涉，而屬刑罰裁量
          權之行使，自無庸列入綜合比較之範圍，得分別適用
          最有利於行為人之法律（參酌最高法院96年度台上字
          第2233號判決、96年度台非字第16、58號判決）。
    綜合比較、整體適用部分：
      (1)共同正犯：被告行為後，刑法於94年2 月2 日修正公布
        ，並於95年7 月1 日施行（以下未特別說明者，刑法之
        修正、施行日期均同），修正前刑法第28條原規定「二
        人以上共同實施犯罪之行為者，皆為正犯」，修正後規
        定「二人以上共同實行犯罪之行為者，皆為正犯」，修
        法後將完全未參與犯罪行為之實行之陰謀共同正犯及預
        備共同正犯刪除，故修正後之刑法已限縮共同正犯成立
        之範圍，而以適用修正後之刑法第28條規定，較有利於
        被告。
      (2)累犯：修正前刑法第47條累犯原規定：「受有期徒刑之
        執行完畢或受無期徒刑或有期徒刑一部之執行而赦免後
        ，五年以內再犯有期徒刑以上之罪者，為累犯，加重本
        刑至二分之一。」，修正後刑法第47條則規定：「受徒
        刑之執行完畢，或一部之執行而赦免後，五年以內故意
        再犯有期徒刑以上之罪者，為累犯，加重本刑至二分之
        一。」，故修正後之刑法第47條第1 項規定，已限縮累
        犯之成立範圍，而以適用修正後之刑法第47條規定，較
        有利於被告。
      (3)綜合比較：本院就上開被告所涉之罪刑綜合比較結果，
        上開被告行為後之法律均較有利於被告之情形，乃依刑
        法第2 條第1 項前段之規定，認以整體適用上開各該修
        正後之規定論處。
    個別比較適用部分（易科罰金）：修正後刑法第41條第1
      項規定易科罰金之折算標準為「新台幣一千元、二千元或
      三千元折算一日」；修正前同條項所定之折算標準為銀元
      「一元以上三元以下折算一日」，而依82年2 月5 日修正
      施行之罰金罰鍰提高標準條例第2 條前段所定「依（修正
      前）刑法第四十一條易科罰金或第四十二條第二項易服勞
      役者，均就其原定數額提高為一百倍折算一日」，則舊刑
      法施行時，有期徒刑易科罰金之折算標準為「銀元一百元
      以上三百元以下」，再依現行法規所定貨幣單位折算新臺
      幣條例第2 條規定，折算為「新台幣三百元以上九百元以
      下」。二者比較結果，以被告行為時即修正前刑法所定折
      算標準為有利於被告，故適用修正前刑法第41條第1 項前
      段規定，定其折算標準。
  (二)核被告甲○○所為，係犯刑法第325條第1項之搶奪罪。
  (三)共同正犯：被告甲○○與溫聖良間，就上開犯行有犯意聯絡
    及行為分擔，依上開說明，為共同正犯。
  (四)累犯：被告甲○○因詐欺案件，經本院以92年度簡字第286
    號判決判處有期徒刑5 月確定；再因違反毒品危害防制條例
    案件，經本院以92年度訴字第595 號判決判處有期徒刑7 月
    確定，經本院裁定應執行有期徒刑10月確定，甫於93年11月
    4 日縮短刑期執行完畢，有卷存臺灣高等法院被告前案紀錄
    表可查，其於有期徒刑執行完畢後，五年以內故意再犯有期
    徒刑以上之罪，依上開說明，應為累犯，依法加重其刑。
  (五)本院審酌被告為65年10月14日生，31歲，正值壯年，有竊盜
    、毒品、詐欺等前科紀錄（見臺灣高等法院被告前案紀錄表
    ），足見其素行非佳，其不思以正當途徑獲取財物，反而與
    溫聖良飛車行搶，造成路上行人人心惶惶，嚴重破壞社會秩
    序，自應受相之刑事非難，惟念其教育為國中畢業（見警卷
    調查筆錄），智識程度非高，且犯後坦承犯行態度良好等一
    切情狀，量處如主文所示之刑。又被告犯罪時間在96年4 月
    24日以前（含當日），所犯符合中華民國九十六年罪犯減刑
    條例第2 條第1 項第3 款所定之減刑條件，應依該規定減其
    刑期為二分之一，並依上開說明，諭知易科罰金之折算標準
    。
三、據上論斷，應依刑事訴訟法第273 條之1 第1 項、第299 條
    第1 項前段、第310 條之2 、第454 條第2 項，刑法第2 條
    第1 項、刑法第28條、刑法第47條第1 項、修正前刑法第41
    條第1 項，中華民國九十六年罪犯減刑條例第2 條第1 項第
    3 款、第7 條第1 項、第9 條，修正前罰金罰鍰提高標準條
    例第2條，判決如主文。
中    華    民    國    97    年    5     月    29    日
                  刑事第一庭    法  官  曾吉雄
以上正本證明與原本無異。
如不服本判決應於收受本判決送達後十日內向本院提出上訴書狀，
其未敘述上訴理由者，並得於提起上訴後十日內向本院補提理由
書狀（均須按他造當事人之人數附繕本）「切勿逕送上級法院」
中    華    民    國    97    年    5     月    29    日
                                書記官  卓春成
本件論罪科刑法條：
刑法第325條第1項：
意圖為自己或第三人不法之所有，而搶奪他人之動產者，處 6 月
以上 5 年以下有期徒刑。


司法院資訊處製作；財團法人民間司法改革基金會備份。
